【裁判字號】    99,交訴,141
【裁判日期】    990531
【裁判案由】    肇事逃逸罪等
【裁判全文】
臺灣臺中地方法院刑事判決             99年度交訴字第141號
公  訴  人  臺灣臺中地方法院檢察署檢察官
被      告  丙○○
上列被告因肇事逃逸等案件，經檢察官提起公訴（99年度偵字第
8033號），茲被告於準備程序中就被訴事實為有罪之陳述，受命
法官於聽取當事人之意見後，由本院合議庭裁定由受命法官獨任
進行簡式審判程序，判決如下：
    主    文
丙○○駕駛動力交通工具肇事，致人受傷而逃逸，處有期徒刑陸
月，如易科罰金，以新臺幣壹仟元折算壹日。緩刑貳年。並應向
指定之政府機關、政府機構、行政法人、社區或其他符合公益目
的之機構或團體提供肆拾小時之義務勞務，緩刑期間付保護管束
。
被訴過失傷害部分，公訴不受理。
    犯罪事實
一、丙○○未考領自用小客車駕駛執照，於民國98年12月18日下
    午5時52分許，駕駛車牌號碼0980-WJ號自用小客車，沿臺中
    市○○區○○路1段由北屯路往旱溪西路方向行駛至東山路1
    段與東山路1段140巷之交岔路口右轉彎行駛該巷道，欲在該
    巷道迴轉往東山路1段方向行駛，於該巷1號前，因該處（即
    丙○○車之右側）有工地，其遂欲以將車頭偏向左前行駛，
    倒車進該處工地再駛出之方式迴轉，其應注意車前狀況，隨
    時採取必要之安全措施，而當時天候晴、夜間有照明、視距
    良好，並無不能注意之情事，卻疏未注意前方有由乙○○騎
    乘車牌號碼G3N-193號重型機車於對向行駛至該處，丙○○
    貿然斜向左前方行駛，其車前保險桿左側因而與乙○○騎乘
    之機車車頭左側碰撞，致乙○○人車倒地，受有雙上肢及左
    下肢多處擦挫傷、左踝部挫傷等傷害（所涉過失傷害部分，
    業據告訴人乙○○撤回告訴，另為不受理判決）。詎丙○○
    明知其已駕車肇事，致乙○○受傷，然因其恐無照駕駛為警
    發覺，竟未對乙○○採取救護或其他必要措施，復未向警察
    機關報告，旋駕車駛離肇事現場而逃逸。
二、案經乙○○訴由臺中市警察局第五分局報請臺灣臺中地方法
    院檢察署檢察官偵查起訴。
    理    由
壹、有罪部分
一、上揭被告肇事逃逸之犯罪事實，業據被告丙○○迭於警詢、
    偵查及本院審理中坦承不諱，核與告訴人乙○○指訴之情節
    相符，並有道路交通事故現場圖、道路交通事故調查報告表
    ( 一)、(二)、臺中市○○○道路交通事故初步分析研判表
    、臺中市○○○○○道路交通事故肇事逃逸追查表、中國醫
    藥大學附設醫院診斷證明書各1份、現場及車損照片24張等
    在卷可資佐證。按被告駕駛車輛撞擊被害人致其人車倒地，
    且自承知道告訴人當場倒地受傷，其竟未採取救護或其他必
    要措施，並向警察機關報告，即竟行駕車離去嗣經警循線查
    獲，其肇事逃逸已甚灼然。事證明確，犯行堪以認定。
二、核被告所為，係犯刑法第185條之4駕駛動力交通工具逃逸罪
    。爰審酌被告肇事後未能停留於現場，等候員警到場處理，
    反而駕車逕行駛離現場而逃逸，致使應受照護之人傷害擴大
    之風險增加；惟其犯後坦認犯行，並與被害人乙○○達成和
    解，有調解結果報告書及撤回告訴狀附卷可佐，犯罪後態度
    尚稱良好等一切情狀，量處如主文所示之刑，並諭知易科罰
    金之折算標準。查被告前曾於96年間，因詐欺案件，經本院
    判處拘役50日，緩刑2年確定，緩刑期間為96年7月12日至98
    年7月11日，於98年7月11日緩刑期滿未經撤銷緩刑之宣告，
    復查無被告另於緩刑期內或緩刑前有犯他罪之紀錄，依刑法
    第76條之規定，其刑之宣告失其效力，等同未受刑之宣告，
    有臺灣高等法院被告全國前案紀錄表及臺灣臺中地方法院檢
    察署刑案資料查註紀錄表在卷可按，是被告前未曾受有期徒
    刑以上刑之宣告，因一時失慮致犯本罪，然嗣已與被害人達
    成和解，被害人已表示願原諒被告，有本院電話紀錄1紙在
    卷可稽，其經此偵審教訓，當知謹慎而無再犯之虞，本院認
    所宣告之刑，以暫不執行為宜，爰併予宣告緩刑2年，以勵
    自新。惟被告肇事逃逸，守法觀念顯有不足，為使被告於緩
    刑期間內，仍深知戒惕，避免緩刑之宣告遭撤銷，且導正其
    行為與法治之觀念，爰併宣告其於緩刑期間內，向指定之政
    府機關、政府機構、行政法人、社區或其他符合公益目的之
    機構或團體，提供40小時之義務勞務，並依刑法第93條第1
    項第2款之規定，應於緩刑期間付保護管束，期能使被告於
    義務勞務過程及保護管束期間，確切明瞭其行為所造成之損
    害，並培養正確法治觀念。
三、又道路交通管理處罰條例第86條第1項規定：「汽車駕駛人
    ，無駕駛執照駕車、酒醉駕車、……，因而致人受傷或死亡
    ，依法應負刑事責任者，加重其刑至二分之一。」，依其文
    義觀察，係以無駕駛執照或酒醉之人駕駛汽車，因過失致人
    受傷或死亡，應負刑法第284條、第276條之過失傷害或過失
    致人於死罪責者，始有其適用甚明；至刑法第185條之4之肇
    事逃逸罪，則在處罰駕駛動力交通工具者，於肇事致人死傷
    後而逃逸之行為，尚不在得依前揭道路交通管理處罰條例第
    86條第1項之規定加重其刑之範圍，附此敘明。
貳、不受理部分：
一、公訴意旨另以：被告丙○○於98年12月18日下午5時52分許
    ，駕駛車牌號碼0980-WJ號自用小客車，沿臺中市○○區○
    ○路1段由北屯路往旱溪西路方向行駛至東山路1段與東山路
    1段140巷之交岔路口，右轉彎行駛該巷道，欲在該巷道迴轉
    往東山路1段方向行駛，於140巷1號前時，因該處（即丙○
    ○車之右側）有工地，其遂欲以將車頭偏向左前行駛，倒車
    進該處工地再駛出之方式迴轉，其應注意車前狀況，隨時採
    取必要之安全措施，而當時天候晴、夜間有照明、視距良好
    ，並無不能注意之情事，卻疏未注意前方有由乙○○騎乘車
    牌號碼G3N-193號重型機車於對向行駛至該處，丙○○貿然
    斜向左前方行駛，其車前保險桿左側因而與乙○○騎乘之機
    車車頭左側碰撞，致乙○○人車倒地，受有雙上肢及左下肢
    多處擦挫傷、左踝部挫傷等傷害，因認被告丙○○涉有刑法
    第284條第1項前段之過失傷害罪嫌等語。
二、惟按告訴乃論之罪，告訴人於第一審辯論終結前，得撤回其
    告訴；又告訴經撤回者，法院應諭知不受理之判決，並得不
    經言詞辯論為之，刑事訴訟法第238條第1項、第303條第3款
    、第307條分別定有明文。本件被告丙○○涉犯過失傷害犯
    行部分，經檢察官依刑法第284條第1項前段之過失傷害罪提
    起公訴，依刑法第287條前段之規定，須告訴乃論。被告已
    與告訴人乙○○達成和解，茲據告訴人撤回其告訴，有調解
    結果報告書及撤回告訴狀附卷可佐，揆諸前開說明，爰就被
    告被訴過失傷害部分，諭知不受理之判決。
據上論斷，依刑事訴訟法第273條之1第1項、第299條第1項前段
、第303條第3款，刑法第185條之4、第41條第1項、第74條第1項
第1款、第2項第5款、第93條第1項第2款，判決如主文。
本案經檢察官甲○○到庭執行職務。
中    華    民    國    99    年    5    月    31    日
                      交通法庭    法  官  吳幸芬
以上正本證明與原本無異
如不服本判決，應於收受本判決後10日內向本院提出上訴書狀，
其未敘述上訴理由者，並得於提起上訴後10日內向本院補提理由
書狀（均須按他造當事人之人數附繕本）「切勿逕送上級法院」
                                  書記官  黃毅皓
中    華    民    國    99    年    5    月    31    日
附錄本案論罪科刑法條全文：
附錄論罪科刑法條
刑法第185條之4：
駕駛動力交通工具肇事，致人死傷而逃逸者，處六月以上五年以
下有期徒刑。

司法院資訊處製作；財團法人民間司法改革基金會備份。
